臺灣高等法院刑事判決　　　　　　　　　　　　　九十一年度上訴字第一三二號
　　上　訴　人　臺灣新竹地方法院檢察署檢察官
　　被　　　告　甲○○
右上訴人因被告違反槍砲彈藥刀械管制條例案件，不服臺灣新竹地方法院九十一年度
訴字第五一號，中華民國九十一年三月二十日第一審判決（起訴案號：臺灣新竹地方
法院檢察署九十年度偵字第六五九０號），提起上訴，本院判決如左：
    主      文
上訴駁回。
    理      由
一、公訴意旨略以：被告甲○○於民國八十五年九月間某日，在新竹市○○區○○里
    ○鄰○○路二二七四巷四號住處，受已過世友人林旭輝委託，未經許可而寄藏仿
    ＣＯＬＴ廠半自動手槍製造之玩具手槍一把（金屬槍身、塑膠滑套及槍管，槍枝
    管制編號：0000000000號）及不具殺傷力之子彈十顆及底火十九顆，
    嗣於九十年十一月七日下午五時許，為警至上址搜索當場查獲，因認被告涉有槍
    砲彈藥刀械管制條例第十一條第四項之罪嫌。
二、訊據被告固坦承於上開時、地受已故友人林旭輝委託而寄藏前揭玩具手槍並為警
    查獲等事實，惟堅詞否認有何未經許可寄藏可發射金屬或子彈具有殺傷力之槍砲
    之犯行，辯稱：渠並未使用該玩具手槍等語。
三、公訴人認被告涉有右揭犯行，係以：被告坦承受託寄藏玩具手槍之事，且有扣案
    之仿ＣＯＬＴ廠半自動手槍製造之玩具手槍一把足資佐證，而該扣案之玩具手槍
    經送內政部警政署刑事警察局鑑驗結果，認該槍係以打擊底火（藥）引爆子彈內
    火藥為發射動力，機械性能良好，倘填裝子彈適當，則其最具威力之發射動能，
    均可達二十焦耳／平方公分以上，有該局鑑驗通知書暨槍枝殺傷力鑑驗說明一份
    在卷為依據。
四、按犯罪事實應依證據認定之，無證據不得推定其犯罪事實。又不能證明被告犯罪
    者，應諭知無罪之判決，刑事訴訟法第一百五十四條、第三百零一條第一項分別
    定有明文。次按認定不利於被告之事實，須依積極證據，苟積極證據不足為不利
    於被告事實之認定時，即應為有利於被告之認定，更不必有何有利之證據；又事
    實之認定，應憑證據，如未能發現相當之證據，或證據不足以證明，自不能以推
    測或擬制之方法，以為裁判之基礎，且認定犯罪事實所憑之證據，無論直接或間
    接證據，其為訴訟上之證明，須達於通常一般之人均不致有懷疑，而得確信其為
    真實之程度者，始得據為有罪之認定，倘其證明尚未達到此一程度，而有合理之
    懷疑時，尚難作為有罪之認定基礎，最高法院三十年上字第八一六號、四十年臺
    上字第八六號、七十六年臺上字第四九八六號判例均可資參照。又槍砲彈藥刀械
    管制條例第四條第一項第一款所稱之各式槍砲，須可發射金屬或子彈具有殺傷力
    ，或具有殺傷力、破壞性，始足當之，蓋就立法目的而言，上開管制條例旨在維
    護社會秩序，保障人民身體生命財產安全，而對具有殺傷力或破壞性器物為統一
    完整管制之立法，是所謂管制之槍砲自應以具有殺傷力，且對人民生命、身體及
    財產有一定之威脅性，足以破壞社會秩序，經列為管制物品者，始足當之，從而
    若槍枝無法發射金屬或子彈而未具殺傷力，自非該條例所稱之各式槍砲。經查：
    (一)扣案玩具手槍經檢察官送內政部警政署刑事警察局鑑驗結果，認係仿ＣＯＬＴ
      廠半自動手槍製造之玩具手槍（金屬槍身、塑膠滑套及槍管），經檢視，未發
      現有改造情形，該槍以打擊底火（藥）引爆子彈內火藥為發射動力，機械性能
      良好，至於是否具殺傷力，請卓參隨附之槍枝殺傷力鑑驗說明等語；而所檢附
      供參考之槍枝殺傷力鑑驗說明則謂：(一)送鑑槍枝係以擊發底火（藥）引爆子彈
      內火藥為發射動力，依本局對同式同材質之槍枝實驗結果，倘裝填子彈適當（
      即裝填底火、適量火藥及金屬彈丸等使成為適合送鑑槍枝擊發，構造完整之子
      彈），則其最具威力發射動能，均可達20焦耳／平方公分以上，足以穿透人體
      皮肉層。(二)槍枝材質部分如為塑膠，則於發射前述子彈時，因子彈之爆炸高壓
      ，可造成爆裂；雖其彈頭仍可射出，且其發射動能，均可達20焦耳／平方公分
      以上，均認具殺傷力；惟其爆裂所造成之碎片，極易傷及持槍者。基於土造槍
      彈具不穩定性，本局統案實驗如上，不再個案測試等語；此有該局九十年十一
      月十四日刑鑑字第二一三七三三號鑑驗通知書及檢附之「槍枝殺傷力鑑驗說明
      」各一份附於偵查卷可參（見偵查卷第二十一、二十二頁）；經原審函詢該局
      就扣案槍枝之檢驗方法及如何得知是否具有殺傷力，該局以九十一年二月二十
      一日刑鑑字第０九一００二六二九二號函覆稱：獲案槍枝管制編號00000
      00000號槍枝係以性能檢驗法鑑驗，並未實際試射，惟本局對同型式、同
      材質槍枝試射結果，其彈丸之單位面積動能均可達到二十焦耳／平方公分，並
      檢附該局八十六年十二月十日刑鑑字第八一九六五號鑑驗通知書、八十七年六
      月二日刑鑑字第三七四三六號函、八十七年十月三十一日刑鑑字第八三四九一
      號函影本各一件（見原審卷第一四至二二頁）；是內政部警政署刑事警察局顯
      未就扣案槍枝實際裝填子彈予以試射，僅以同型槍枝過去測試結果為據，提供
      「槍枝殺傷力鑑驗說明」之定型化文書供法院參考，並非就個別槍枝之特性，
      更為精密之鑑驗以確認是否具有殺傷力，則扣案槍枝與該「槍枝殺傷力鑑驗說
      明」中所述實驗槍枝之材質、機能、構造是否完全相同？如裝填子彈實際射擊
      之發射動能，是否確能達到二十焦耳／平方公分以上而具有殺傷力？此既均未
      經科學方法驗證，自不能僅以該局先前就類似槍枝之試驗情形作為本案扣案槍
      枝之鑑定結果；是公訴人所指該局前開鑑驗通知書及檢附之槍枝殺傷力鑑驗說
      明等，自不足作為本件扣案之玩具手槍具有殺傷力之認定基礎。
    (二)本件公訴人所援引之鑑定報告資料既未能證明扣案槍枝具有殺傷力，原審復將
      扣案槍枝送請法務部調查局鑑定，經該局鑑定結果為：一附頁照片一送鑑槍枝
      （0000000000）係仿美國 COLTS MKIV/SERIES 70 GOVERNMENT MODEL.45 AUTO
      型式，槍身為金屬材質、槍管及滑套由塑膠材料製的遊戲類槍枝，槍機械性能
      良好，槍管於彈膛前收縮口徑約 6.7mm如照片二。二送鑑槍枝係遊戲槍類，未
      經過改裝改造，不能發射制式槍彈，惟其槍管完全貫通可允許彈頭通過射出，
      其是否具有殺傷力，端視所發射的子彈改裝改造情形而定，如有無金屬彈頭、
      彈殼內是否添火藥以增加發射威力等。三送鑑槍管為塑膠材質，強度有限且口
      徑最窄處僅 6.7mm，若發射的改造子彈彈頭過大，將立即造成膛炸爆裂危險，
      又若發射的改造子彈內部添加火藥過多，亦會逐漸造成槍管破裂，其損壞的機
      率及程度，隨改造子彈威力的增加而加快增大等語，此有該局九十一年二月六
      日調科參字第０九一０００六五０號鑑定通知書一件在卷可稽（見原審卷第一
      六頁）；是依該局鑑定通知書，已認扣案槍枝為不能發射制式子彈之遊戲類槍
      枝，惟由於其槍管完全貫通可允許彈頭通過射出，故是否具有殺傷力，端視所
      發射的子彈改裝改造情形而定，如有無金屬彈頭、彈殼內是否添火藥以增加發
      射威力，而該部分事實之有無，自應賴積極證據為證。經查，本件被告查獲當
      時同時所扣得改造子彈成品一顆、改造子彈半成品九顆、底火十九顆經檢察官
      送內政部警政署刑事警察局鑑驗結果為：送鑑改造子彈壹顆，認係由玩具槍用
      金屬彈殼加裝直徑約四點八ｍｍ釣魚用鉛錘而成，經實際試射，可擊發，惟其
      發射動甚微，認不具殺傷力，送鑑改造子彈玖顆，實均係玩具槍用金屬彈殼，
      送鑑底火壹拾玖顆，認均係玩具手槍用底火帽（見上開內政部警政署刑事警察
      局九十年十一月十四日刑鑑字第二一三七三三號鑑驗通知書），是本案查獲當
      時扣得之改造子彈亦非前開調查報告所稱之適當子彈，而依公訴人所提出證據
      及依法院調查證據之結果，並無其他可供該槍擊發之適當子彈俾以確認扣案槍
      枝所具有之發射動能確已符於具有殺傷力之程度，是扣案槍枝是否具有殺傷力
      一事，在仍有合理懷疑之情況下，自難逕為不利於被告之認定。
    綜右理由，扣案玩具手槍是否具有殺傷力乙節，公訴人所舉證據既無法證明之，
    此外復查無其他證據足認被告確有公訴人所指違反槍砲彈藥刀械管制條例犯行，
    按諸首開說明，自應為無罪之諭知。
五、原審法院經審理結果，以不能證明被告犯罪而為其無罪之諭知，經核並無違誤，
    公訴人上訴意旨略以：依法務部調查局上開鑑定結果，係認若有金屬彈頭子彈且
    彈殼填具適當之火藥，仍具殺傷力，該鑑定報告並未認定扣案槍枝無殺傷力而提
    起上訴，然查，本件查獲當時扣得之改造子彈並不足以作為扣案槍枝具有殺傷力
    之認定，已如前述，且法務部調查局鑑定通知書既已敘明該槍枝不能發射制式槍
    彈，其是否具有殺傷力須視所發射之子彈有無經過改造而定，故依該鑑定結果而
    言，扣案槍枝是否具有殺傷力顯然仍有合理懷疑存在，自仍不足以此為不利於被
    告之斷罪證據；是公訴人以此指摘原判決不當而提起上訴，為無理由，應予駁回
    。
據上論斷，應依刑事訴訟法第三百六十八條判決如主文。
本案經檢察官呂光華到庭執行職務
中    華    民    國      九十一      年      六      月      十一      日
                            臺灣高等法院刑事第十九庭
                                審判長法  官  許  國  宏
                                      法  官  洪  光  燦
                                      法  官  林  勤  純
右正本證明與原本無異。
檢察官如不服本判決應於收受送達後十日內向本院提出上訴書，未敘述上訴之理由時
並應於提起上訴後十日內向本院補提理由書（均須按被告人數附繕本）。
被告不得上訴。
                                      書記官  葉  瑩  庭
中    華    民    國      九十一      年      六      月      十二      日
